臺灣臺北地方法院民事判決
109年度勞訴字第459號
原      告  藍建嵐  
            陳泳伸  
            闕秋玉  
上三人共同
訴訟代理人  林帥孝律師
被      告  多柏思食品股份有限公司

特別代理人  阮皇運律師
上列當事人間給付資遣費等事件，本院於民國110年9月16日言詞
辯論終結，判決如下：
    主  文
一、被告應給付原告乙○○新臺幣（下同）634,062元，及自民國
    （下同）110年2月20日起至清償日止，按年息5％計算之利息
    。
二、被告應給付原告甲○○217,594元，及自110年2月20日起至清
    償日止，按年息5％計算之利息。
三、被告應給付原告丙○○217,507元，及自110年2月20日起至清
    償日止，按年息5％計算之利息。
四、原告乙○○、丙○○其餘之訴駁回。
五、訴訟費用由原告乙○○負擔千分之66、原告丙○○負擔千分之4，餘由被告負擔。
六、本判決第一項得假執行，但如被告以634,062元為原告乙○○供擔保後，得免為假執行。
七、本判決第二項得假執行，但如被告以217,594元為原告甲○○供擔保後，得免為假執行。
八、本判決第三項得假執行，但如被告以217,507元為原告丙○○供擔保後，得免為假執行。
    事實及理由
壹、程序部分：
　　按訴狀送達後，原告不得將原訴變更或追加他訴，但擴張或
    減縮應受判決事項之聲明者，不在此限，民事訴訟法第255
    條第1項第3款定有明文。經查，原告乙○○起訴請求被告給付
    應休未休特休假工資109,250元、資遣費710,509元，總計81
    9,759元；原告甲○○起訴請求給付應休未休特休假工資27,99
    3元、資遣費216,981元，總計244,974元；原告丙○○起訴請
    求給付應休未休特休假工資4,335元、資遣費176,521元、10
    8年8月下半月及同年9月之薪水46,441元，共計227,297元。
    經原告重新計算資遣費金額，又於110年8月17日言詞辯論期
    日撤回應休未休特休假工資之請求。最終原告訴之聲明為：
    「一、被告應給付原告乙○○710,509元，及自起訴狀繕本送
    達翌日起至清償日止，按年息5％計算之利息。二、被告應給
    付原告甲○○217,594元，及自起訴狀繕本送達翌日起至清償
    日止，按年息5％計算之利息。三、被告應給付原告丙○○222,
    962元，及自起訴狀繕本送達翌日起至清償日止，按年息5％
    計算之利息。」(見本院卷第176頁)核予前揭規定相符，應
    予准許。
貳、實體部分：
一、原告主張：
　㈠被告為製作及販售麵包之公司，原告乙○○、甲○○及丙○○分別
    自87年8月1日、99年8月15日及98年4月1日起受僱於被告，
    原告乙○○、甲○○二人為麵包師傅，原告丙○○則擔任門市小姐
    。嗣工作至108年9月30日，被告之法定代理人死亡後，突然
    無預警停止營業，致原告被迫失業，而被告前述行為實際上
    應足以認定以默示之意思表示片面終止勞動契約，然而該終
    止行為，被告並未遵循勞動基準法（下稱勞基法）第16條規
    定預告，係違背勞工法令，且損害勞工之權益，另被告亦未
    給付原告丙○○之108年8月下半月及同年9月之薪資，故原告
    自得依同法第14條第1項第5、6款之規定不經預告，終止勞
    動契約。並得依勞工退休金條例（下稱勞退條例）第12條第
    1項規定請求被告發給資遣費。
　㈡原告各請求項目金額：
　⒈原告乙○○之部分：自原告乙○○87年8月1日至被告公司任職起
    ，至108年9月30日兩造勞動契約終止之日止，共計任職21年
    2個月。依勞退條例第12條規定，勞工每任職滿一年即得請
    求雇主支付「半個月」平均工資之資遣費，原告乙○○「半個
    月」平均工資為28,864元（參原證8號原告乙○○薪資條，【
    計算式：(65,250＋65,990＋65,950＋62,200＋64,144＋63,356)/
    6＝64,481.666，元以下四捨五入，64,482/2＝32,241】，故
    原告共得請求被告公司支付682,405元（計算式：32,241×(
    「21＋1/6」）＝682,404.5，元以下四捨五入）之資遣費。
　⒉原告甲○○之部分：自原告甲○○99年8月15日至被告公司任職起
    ，至108年9月30日兩造勞動契約終止之日止，共計任職9年1
    .5個月。依勞退條例第12條規定，勞工每任職滿一年即得請
    求雇主支付「半個月」平均工資之資遣費，原告甲○○「半個
    月」平均工資為23,772元(參原證10號原告甲○○提供之勞資
    爭議諸求清冊，計算式：47,543/2=23,772)，故原告共得請
    求被告公司支付216,981元之資遣費。
　⒊原告丙○○之部分：原告丙○○自98年4月1日起起開始受雇於被
    告，至108年9月30日兩造勞動契約終止之日止，共計10年6
    個月，依勞退條例第12條規定，勞工每任職滿一年即得請求
    雇主支付「半個月」平均工資之資遣費，原告丙○○「半個月
    」平均工資為28,864元（參原證11號原告丙○○薪資條，【計
    算式：(30,961＋32,325＋30,961＋39,865＋39,836＋30,961)/6＝
    34,152，四捨五入取整數，34,152/2=17,076】，故原告共
    得請求被告公司支付179,298元（計算式：17,076×(「10.5
    」）=179,298，四捨五入至整數）之資遣費。又被告尚欠原
    告丙○○之108年8月下半月及同年9月之薪資46,441元（計算
    式：30,961＋30,961×0.5＝46,441），則被告積欠原告丙○○資
    遣費及工資共計225,739元。
  ㈢並聲明：
　⒈被告應給付原告乙○○710,509元，及自起訴狀繕本送達翌日起
    至清償日止，按年息5％計算之利息。
　⒉被告應給付原告甲○○217,594元，及自起訴狀繕本送達翌日起
    至清償日止，按年息5％計算之利息。
　⒊被告應給付原告丙○○222,962元，及自起訴狀繕本送達翌日起
    至清償日止，按年息5％計算之利息。
二、被告則以：
　㈠原告乙○○為被告之股東及董事，每月並領有主管加給，其與
    被告間應屬委任關係，並非勞基法所規範之勞僱關係，自無
    依勞基法之規定，請求被告給付資遣費之餘地。又原告乙○○
    之訴訟代理人表示原告乙○○曾有年資中斷情事，故其從90年
    10月5日起算年資等語(鈞院110年8月17日言詞辯論筆錄參照
    ）。是以，如認被告與多柏思商號間具一體性且原告乙○○得
    請求給付資遣費(假設語氣，被告否認之），以90年10月5日
    至108年9月30日為原告乙○○之年資起迄日，原告乙○○得請求
    之資遣費數額應為634,062元(被證8編號1)；然若被告與多
    柏思商號間不具一體性，則原告乙○○之年資起算日即應為93
    年2月6日，其得請求之資遣費數額應為482,321元(被證8編
    號2)。
　㈡如認被告與多柏思商號間具一體性(假設語氣，被告否認之）
    ，則原告甲○○之年資起訖日應為99年8月31日起至108年9月3
    0日，原告甲○○得請求之資遣費應為217,954元(被證8編號3)
    ；惟若被告與多柏思商號間不具一體性，則應自原告甲○○從
    多柏思商號離職，改至被告任職之日即102年6月17日為其年
    資起算日，其得請求之資遣費數額應為150,879元(被證8編
    號4)。
　㈢比對原告丙○○提出之108年3月至7月薪資明細及薪轉帳戶資料
    ，及108年8、9月請產假而依底薪32,000元計算，其平均工
    資為32,584元(被證7編號5)。就此，以原告丙○○之年資起訖
    日為98年4月29日起至108年9月30日計算，原告丙○○得請求
    之資遣費至多應為169,754元(被證8編號5)。
　㈣並聲明：原告之訴駁回。
三、原告主張乙○○、甲○○及丙○○均受僱於被告，原告乙○○、甲○○
    二人為麵包師傅，原告丙○○則擔任門市小姐。最後工作日均
    為108年9月30日。被告經臺北市政府勞動局認定自108年10
    月28日歇業。原告乙○○離職前6個月平均月薪為65,032元、
    原告甲○○離職前6個月平均月薪為48,004元、原告丙○○離職
    前6個月平均月薪為32,584元等情，均為兩造所無爭執。原
    告請求被告給付如訴之聲明欄所載金額，被告則以前詞置辯
    。
四、本院之判斷：
　㈠被告公司與多柏思商號間是否具一體性？
　⒈勞工工作年資以服務同一事業者為限，勞動基準法第57條訂
    有明文。而所謂「同一事業」，應以實質認定，不應拘泥於
    法人名稱。我國之工商事業以中小企業為主，無論以公司或
    獨資、合夥之商號型態存在，實質上多由事業主個人或同一
    家族成員操控經營，且常為類如拼湊投標廠商家數之需要、
    分擔經營風險所需或其他各類之理由（如減輕稅賦），同時
    成立業務性質相同或相關之多數公司行號之情況下，實質共
    用員工，工作地點大致相同，猶常為轉渡企業之經營危機，
    捨棄原企業組織，另立新公司行號，仍援用多數原有員工，
    給與相同之工作條件，在相同工作廠址工作。類此由相同事
    業主同時或前後成立之公司行號，登記形式上雖屬不同之企
    業（法人），但經營之企業主既然相同，工作廠址多數相同
    ，則自員工之立場以觀，甚難體認受僱之事業主有所不同；
    而自社會角度檢視，亦難認相同之事業主可切割其對員工之
    勞動契約義務。從而計算勞工之工作年資時，對上開「同一
    事業」之判斷，自不可拘泥於法律上人格是否相同而僅作形
    式認定，應自勞動關係之從屬情形及工作地點、薪資約定、
    工作型態等勞動條件作實質之判斷，以為保障勞工之基本勞
    動權，加強勞雇關係，促進社會與經濟發展，防止雇主以法
    人之法律上型態，取巧規避勞動法律規範，遂行其不法之目
    的。故於計算勞工退休年資時，自得將其受僱於「現雇主」
    法人之期間，及其受僱於與「現雇主」法人有「實體同一性
    」之「原雇主」法人之期間合併計算，庶符誠實及信用原則
    。
　⒉經查，原告三人均任職於被告經營之麵包蛋糕店，原告乙○○
    、甲○○為麵包師傅，原告丙○○為門市小姐，依渠等勞工保險
    投保資料顯示：乙○○自87年12月1日起至88年12月1日投保單
    為為多柏思商號，嗣後年資中斷，又自90年10月5日至93年2
    月6日由多柏思商號續保，而自93年2月6日起至108年10月1
    日止，投保單為改為被告接續為其投保勞工保險；原告甲○○
    自99年8月31日起至100年9月30日止，投保單位為被告，自1
    00年9月30日起至102年6月17日投保單位為多柏思商號，又
    自102年6月17日起，投保單位改為被告公司；原告丙○○自98
    年4月29日起至108年10月1日止，投保單位均為被告公司（
    見本院卷第69至75頁）。原告乙○○、甲○○投保資料雖先後異
    動於被告及多柏思商號兩者之間，有從多柏思商號異動至被
    告者，亦有從被告異動至多柏思商號，可見兩者間之調動乃
    屬常態然，又原告等之工作地點均為位於臺北市○○區○○街0○
    0號多柏思麵包蛋糕店，且工作內容、薪資及其他勞動條件
    均未因投保單位變更而有所調整，與一般不同事業間，一經
    變更雇主，其年資重新計算，工作條件或地點均不相同，屬
    獨立與不同事業單位發生法律關係之情形，並不相同。且查
    被告公司負責人為陳桂芳，而多柏思商號之負責人亦為陳桂
    芳，而陳桂芳105年12月30日死亡時，原告等均投保於被告
    公司，未再發生異動情形。足見被告公司與多柏思商號乃屬
    同一雇主，原告於二者任職之年資自應累積計算。
　㈡原告乙○○與被告間成立委任或僱用之法律關係？
　⒈依勞基法第2條第1款、第2款規定，勞工係指受雇主僱用從事
    工作獲致工資者，而雇主係指僱用勞工之事業主、事業經營
    之負責人或代表事業主處理有關勞工事務之人；再依公司法
    第8條第1項、第2項、第192條、第202條、第216條、第222
    條規定，公司負責人包括股份有限公司之董事、監察人及經
    理人，公司與董事間之關係，除公司法另有規定外，依民法
    關於委任之規定，公司業務之執行，除公司法或章程規定應
    由股東會決議之事項外，均應由董事會決議行之，另公司與
    監察人間之關係，亦從民法關於委任之規定，且監察人不得
    兼任公司董事、經理人或其他職員；從而，股份有限公司之
    董事、監察人既為公司負責人，相對於受公司僱用之勞工而
    言，應屬於事業經營之負責人，亦即雇主。惟按公司之員工
    與公司間究屬僱傭或委任關係？仍應依契約之實質關係以為
    斷。
　⒉經查，被告抗辯原告乙○○曾任被告之董事，兩造間為委任關
    係，原告依僱傭之法律關係請求資遣費並無理由云云。原告
    則稱，此因陳桂芳為體恤資深員工，才令資深員工擔任董事
    ，但原告乙○○無意繼續擔任等語。依本院調閱被告公司登記
    資料所示，原告乙○○於105年9月2日登記為被告公司董事，
    而105年12月23日之公示資料顯示即已非公司之董事，而依
    原告乙○○之薪資資料顯示，其除本薪外，尚領取主管加給12
    ,000元，而主管加給乃係基於員工擔任主管所負擔之管理部
    屬職務之對價，並非基於經營公司所分配之營利所得，亦未
    見原告乙○○，有經營管理被告公司之具體事實，反而持續提
    供製作麵包之勞務換取薪資對價，對被告並無脫離經濟上、
    人格上、組織上從屬性，是原告縱於上開期間曾掛名為董事
    ，仍難謂兩造間為委任關係，而應具體認定為僱傭關係。
　㈢原告各請求被告給付資遣費及原告丙○○另請求給付薪資，有
    無理由？
　⒈按雇主非有歇業或轉讓時，不得預告勞工終止勞動契約，勞
    動基準法第11條第1款定有明文。又勞工適用本條例之退休
    金制度者，適用本條例後之工作年資，於勞動契約依勞動基
    準法第11條、第13條但書、第14條及第20條或職業災害勞工
    保護法第23條、第24條規定終止時，其資遣費由雇主按其工
    作年資，每滿1年發給2分之1個月之平均工資，未滿1年者，
    以比例計給；最高以發給6個月平均工資為限，不適用勞動
    基準法第17條之規定。依前項規定計算之資遣費，應於終止
    勞動契約後30日內發給。選擇繼續適用勞基法退休金規定之
    勞工，其資遣費與退休金依同法第17條、第55條及第84條之
    2規定發給。勞工退休金條例第12條第1項、第2項、第3項亦
    有明文。
　⒉經查，原告主張被告於108年9月30日無預警停業，且經臺北
    巿勞動局108年11月7日北巿勞動字第1086095679號函認定歇
    業(見本院卷第27頁)在卷可稽，且原告業已表達終止勞動契
    約之意，是兩造間勞動契約已於108年10月1日終止乙節，堪
    以認定。則原告依前開規定請求被告給付其資遣費，自屬有
    據。茲就被告應分別之復原告之資遣費計算如下：
　⑴原告乙○○主張其自87年12月1日起至108年9月30日受僱於被告
    ，惟依勞工保險被保險人投保資料表顯示，原告乙○○自88年
    12月1日至90年10月5日之間年資中斷，是原告於被告之資遣
    費年資應自90年10月5日至108年9月30日，是其於94年7月1
    日勞工退休金條例實施前之舊制資遣年資為3年9個月（未滿
    1個月者以1個月計），舊制資遣基數為3+3/4（舊制資遣基
    數計算公式：年+月÷12）。自94年7月1日勞退新制施行日起
    之資遣年資為14年3個月，新制資遣基數為【6】（新制資遣
    基數計算公式：((年+(月+日÷當月份天數)÷12)÷2）。新舊
    制資遣基數合計為9+3/4，原告得請求被告公司給付之資遣
    費為634,062元（計算式：月薪×資遣費基數，元以下四捨五
    入），逾此部分則無理由。
　⑵原告甲○○主張自99年8月15日起至108年9月30日受僱於被告，
    核予勞工保險被保險人投保資料表相符，則原告甲○○受僱年
    資為10年1月16日，其資遣費基數為4.56【計算式：（9＋1/1
    2＋16/30/12)×1/2＝4.563，小數點第2位以下四捨五入】，又
    兩造不爭執原告甲○○平均工資為48,004元，則被告應給付原
    告之資遣費為218,898元（計算式：48,004×4.56＝218,898.2
    4，元以下四捨五入），原告甲○○請求217,594元，應予准許
    。
　⑶原告丙○○主張自98年4月1日起至108年9月30日受僱於被告，
    核與勞工保險被保險人投保資料表相符，則原告丙○○受僱年
    資為10年6月，其資遣費基數為5.25【計算式：（10＋6/12)×
    1/2＝5.25】，又兩造不爭執原告丙○○平均薪資為32,584元，
    則被告應給付原告之資遣費為171,066元（計算式：32,584×
    5.25＝171,066，元以下四捨五入）。另原告丙○○主張其於10
    8年8月9日分娩後請產假，被告未給付108年8月下半月及同
    年9月之薪水46,441元，此有原告提出彰化銀行存摺存款帳
    號資料及交易明細查詢、存摺影本、出生證明等件為證，被
    告亦不爭執。依據勞基法第50條第1項、第2項之規定，原告
    於分娩前後應停止工作，給予產假8星期，受僱工作6個月以
    上者，停止工作期間工資照給；衡諸原告薪資每月略有差異
    ，兩造亦未提出108年8月下半月及同年9月之薪資單，參考
    兩造合意終止勞動契約前6個月平均工資為32,584元，計算
    被告積欠1.5月薪資即為48,876元，則原告請求46,441元即
    屬有據。綜上原告丙○○請求217,507元，應予准許，逾此部
    分則無理由。
五、綜上所述，原告乙○○、甲○○依勞退條例第12條請求被告給付
    資遣費，其中原告乙○○請求634,062元、原告甲○○請求217,5
    94元，及均自110年2月20日起至清償日止，按年息5％計算之
    利息，為有理由，應予准許。原告丙○○依據勞退條例第12條
    、兩造之勞動契約請求217,507元，及自110年2月20日起至
    清償日止，按年息5％計算之利息，為有理由，應予准許。逾
    此部分，均無理由，應予駁回。
六、本件為勞動事件，就勞工即原告勝訴部分，應依勞動事件法
    第44條第1項、第2項之規定，依職權宣告假執行，同時宣告
    被告公司得供擔保，而免為假執行，並酌定相當之金額。
七、本件事證已臻明確，兩造其餘之攻擊防禦方法及舉證，經本
    院審酌後，認均不足以影響本判決之結果，毋庸一一論列，
    併此敘明。
八、訴訟費用負擔之依據：民事訴訟法第79條、第85條第1項。
中　　華　　民　　國　　110 　年　　10　　月　　 8　　日
                    勞動法庭    法　官　薛嘉珩
以上正本係照原本作成。
如對本判決上訴，須於判決送達後20日內向本院提出上訴狀。如委任律師提起上訴者，應一併繳納上訴審裁判費。
中　　華　　民　　國　　110 　年　　10　　月　　8 　　日
                                 書記官  范國豪